臺灣嘉義地方法院刑事判決　　　　　　　　　　　　　九十三年度交易字第四二號
　　公　訴　人　臺灣嘉義地方法院檢察署檢察官
　　被　　　告　乙○○
　　選任辯護人　高原茂律師
右列被告因過失傷害等案件，經檢察官聲請以簡易判決處刑（九十三年度調偵字第六
五號），本院簡易庭受理後（受理案號為九十三年度嘉交簡字第八四號），認不宜逕
以簡易判決處刑，本院適用通常程序判決如左：
    主      文
乙○○駕駛動力交通工具肇事，致人傷而逃逸，處有期徒刑陸月，如易科罰金，以
佰元折算壹日。緩刑貳年。
被訴過失傷害部分，公訴不受理。
    事  實
一、乙○○於民國九十二年十月十三日上午七時三十分許，駕駛車牌號碼ＲＴ─五六
    六六號自用小客車，沿嘉義市○○路一百二十三巷向北行駛，駛至該巷與漢口路
    交岔路口欲左轉往漢口路行駛，適甲○○騎乘ＭＢＣ─五七九號機車搭載其女黃
    嘉思沿漢口路由東往西方向駛來，乙○○應注意轉彎車應讓直行車先行，甲○○
    亦應注意減速慢行，作隨時停車之準備，而均疏未注意，致甲○○煞車不及，其
    機車擦撞乙○○自用小客車，甲○○、黃嘉思均摔倒在地，甲○○因而受有右肩
    、右髖挫傷、右肘、右腿及右足擦傷，黃嘉思受有右額及右肩挫傷之傷害（過失
    傷害部分業經撤回告訴，詳後述）。乙○○肇事後，依法對甲○○、黃嘉思有救
    助之義務，而僅下車詢問年約六歲之黃嘉思有無受傷，對於甲○○摔倒受傷之情
    ，未加聞問，即駕車逃逸，嗣經甲○○記下乙○○車牌號碼報警，為警循線查獲
    。
二、案經甲○○訴由嘉義市警察局第一分局報告臺灣嘉義地方法院檢察署檢察官偵查
    聲請簡易判決處刑，本院改以通常程序審理。
    理  由
壹、有罪部分：
一、訊據被告乙○○雖坦承於右揭時、地駕車與甲○○所騎乘之機車發生車禍之事實
    ，惟矢口否認有何肇事逃逸之犯行，辯稱：發生車禍當時告訴人甲○○低頭在看
    手機上時間，未注意車前狀況，車禍後伊有下車到對方車子處查看，並問甲○○
    女兒黃嘉思是否有受傷，他說沒有，且甲○○當時已經站起來，且因為甲○○當
    天穿長袖長褲，所以伊沒注意甲○○有無受傷，就向甲○○表示要離開，甲○○
    也沒有叫伊不要走，伊沒有逃逸云云。經查：被告駕車肇事並致告訴人甲○○及
    黃嘉思受傷後，逕行離開現場之事實，業據告訴人甲○○指述綦詳，核與被告所
    述，發生車禍下車並未詢問告訴人是否受傷，即駕車離開等語相符，並有道路交
    通事故調查報告表一份、照片十一幀在卷可稽。按刑法第一百八十五條之四駕駛
    動力交通工具肇事致人死傷而逃逸罪，其構成要件為(一)行為人駕駛動力交通工具
    肇事。(二)致人死傷而逃逸。而本條屬故意犯，其故意並非存於『肇事』行為本身
    ，而是肇事後之故意『逃逸』行為。準此，行為人對於逃逸行為必須有所認知與
    意欲，始成立本罪，至於『肇事』雖屬本罪構成要件之一環，惟僅屬行為之情境
    ，是本罪故意犯認知要素所要對應者，僅限於行為人必須認識已經肇事之事實，
    但與肇事之故意過失責任問題無關。再其中『致人死傷』要件，係客觀處罰要件
    ，其適用結果，純粹取決於客觀之條件是否成就，至於行為人主觀上對該條件是
    否有所認知，即非所問。職此之故，車禍發生後，只要客觀上發生『致人死傷』
    之情況，客觀處罰條件即已成就，縱行為人主觀上對其肇事致人死傷之情形，欠
    缺認識，惟行為人主觀上已知其肇事，即不影響犯罪之成立。蓋被害人於車禍之
    時，有時並無受有一見即知之外傷，但卻受有內部之傷害（如顱內出血、腦震盪
    等）；又有時被害人於發生事故之時係在行為人之後方，行為人主觀上並無法得
    知被害人是否受傷，如認行為人主觀上須認識其肇事『並』致人死傷始構成本罪
    ，將有違本條保護使用交通工具之人生命安全之立法意旨。是以，本件車禍之發
    生係自小客車與機車相互撞擊，致機車人、車倒地，其機車上駕駛及乘客受有傷
    害之事自可預見，而被告肇事下車後僅口頭詢問告訴人女兒是否受傷，未待告訴
    人及其女兒黃嘉思確實檢查身體狀況即逕行離開現場，依前揭說明，其行為已合
    於肇事逃逸罪之構成要件，其前開辯解，要屬事後卸責之詞，無足憑採。此外，
    本件復有診斷書及舉發違反道路交通管理事件通知單各一紙在卷可證。按車輛行
    駛時，駕駛人應注意車前狀況，隨時採取必要之安全措施；又汽車行駛至交岔路
    口，其行進、轉彎，應遵守燈光號誌。道路交通安全規則第九十四條第三項、第
    一百零二條第一項第一款分別訂有明文。被告駕車自應注意上述道路交通安全規
    定，而依當時狀況，天候晴朗、視距良好、無障礙物，並無不能注意之情形，竟
    疏不注意，以致肇事，並致告訴人受傷，被告應有過失。被告之過失駕駛行為，
    與告訴人之受傷間，具相當之因果關係，本件事證明確，被告駕車肇事致人傷而
    逃逸之犯行堪予認定，應依法論罪科刑。
二、核被告所為，係犯刑法第一百八十五條之四之駕駛動力交通工具肇事，致人傷而
    逃逸罪。爰審酌被告前此並無刑案紀錄，此有臺灣嘉義地方法院檢察署刑案資料
    查註紀錄表及臺灣高等法院被告全國前案紀錄表在卷可按，素行良好，惟其駕車
    肇事致人受傷後，並未採取救護及報警處理，罔顧告訴人生命、身體安全，旋即
    駕車逃離現場，並衡量告訴人所受之傷害，及被告已與告訴人成立和解，此據告
    訴人陳述綦詳（見本院九十三年四月十四日訊問筆錄），並有告訴人之撤回告訴
    狀在卷可稽，兼衡被告犯後尚具悔意等一切情狀，量處如主文所示之刑，並諭知
    易科罰金之折算標準。另查，被告前未曾受有期徒刑以上刑之宣告，有前開前案
    紀錄表在卷足憑，且被告係偶犯本件之罪，雖於肇事後不敢面對現實，而採取逃
    避之方式，惟此亦屬人性中遇事逃避之常，是其可責難性尚非甚高，其雖可能因
    而造成被害人受傷嚴重或無法查知肇事人之情況，幸本件亦非有此嚴重之後果，
    則被告經此偵、審程序，當亦知悉駕車肇事後應極力救助傷患之情形，故認其所
    受之教訓應已足夠，信無再犯之虞，是認本件所宣告之刑尚無執行之必要，爰併
    宣告緩刑二年，以勵其自新。
貳、不受理判決部分：
一、公訴意旨另以：被告於前開時、地，因駕車不慎擦撞告訴人所騎乘之機車，致告
    訴人及其女兒黃嘉思因而人車倒地，甲○○因而受有右肩、右髖挫傷、右肘、右
    腿及右足擦傷，黃嘉思受有右額及右肩挫傷之傷害，因認被告前開所為另涉有刑
    法第二百八十四條第一項前段之過失傷害罪嫌。
二、按告訴乃論之罪，告訴人於第一審辯論終結前得撤回其告訴，又告訴經撤回者，
    應諭知不受理之判決，刑事訴訟法第二百三十八條第一項、第三百零三條第三款
    定有明文。
三、第按，刑法第二百八十四條第一項前段之傷害罪，依同法第二百八十七條前段規
    定，須告訴乃論。查本件被告所涉過失傷害罪嫌部分，經被告與告訴人達成和解
    ，並據告訴人撤回告訴，此有撤回告訴狀、本院九十三年四月十四日訊問筆錄在
    卷可查。揆諸前開規定，本件被告所涉過失傷害罪嫌部分，依法自應為公訴不受
    理之判決。
據上論斷，依刑事訴訟法第二百九十九條第一項前段、第三百零三條第三款，刑法第
一百八十五條之四、第四十一條第一項前段、第七十四條第一款，罰金罰鍰提高標準
條例第二條，判決如主文。
本件經檢察官陳昭廷到庭執行職務。
中      華      民      國    九十三    年      六      月      八      日
                                  臺灣嘉義地方法院交通法庭
                                    審判長法官  沈  福  財
                                          法官  陳  端  宜
                                          法官  朱  美  璘
右正本證明與原本無異。
如不服本判決，應於判決送達後十日內，向本院提出上訴狀。
中      華      民      國    九十三    年      六      月      八      日
                                        書記官  尹  玉  琪
附錄本案所犯法條全文：
中華民國刑法第一百八十五條之四
駕駛動力交通工具肇事，致人死傷而逃逸者，處六月以上五年以下有期徒刑。
